【裁判字號】    98,消債更,86
【裁判日期】    981014
【裁判案由】    更生事件
【裁判全文】
臺灣雲林地方法院民事裁定            98年度消債更字第86號
債  務  人  甲○○
代  理  人  陳國瑞律師
上列當事人因消費者債務清理事件聲請更生，本院裁定如下：
    主  文
聲請駁回。
聲請費用由聲請人負擔。
    理  由
一、按債務人與金融機構協商成立者，不得聲請更生或清算，但
    因不可歸責於己之事由，致履行顯有重大困難者，不在此限
    ；本條例施行前，債務人依金融主管機關協調成立之中華民
    國銀行公會會員辦理消費金融案件無擔保債務協商機制與金
    融機構成立之協商，準用前項之規定，消費者債務清理條例
    （下稱本條例）第151 條第5 項、第6 項分別定有明文。又
    聲請更生或清算不合程式或不備其他要件者，法院應以裁定
    駁回之，但其情形可以補正者，法院應定期間先命補正，復
    為本條例第8 條所明定。
二、本件債務人向本院聲請更生，雖主張：其有不能清償債務情
    事，前於95年6 月本法施行前，曾依照中華民國銀行公會會
    員辦理消費金融案件無擔保債務協商機制與金融機構成立之
    協商，惟協商每月應償還之金額高達新台幣（下同）13,102
    元，然債務人嗣於95年11月，因要照顧小孩無法工作，因而
    失業毀諾，有不可歸責於己之事由，致履行顯有困難，且其
    無擔保或無優先權之債務總額未逾1, 200萬元，復未經法院
    裁定開始清算程序或宣告破產，希望透過更生程序，在自己
    能力範圍內把債務還清等語。
三、然查:
（一）本法第151 條立法理由載明: 「債務人受法院裁定開始更
      生或清算程序者，其生活、資格、權利等均將受限制，該
      等程序係債務清理之最後手段，於債務人無法與債權人協
      商時，始適用更生程序或清算程序清理債務。」，「又為
      避免債務人任意毀諾已成立之協商，濫用更生或清算之債
      務清理程序，無論依本條例所成立之協商或依前開銀行公
      會債務協商機制所成立之協商，非有不可歸責於己之事由
      ，致履顯有重大困難者，不得聲請更生或清算。」等語。
      因此，債務清償方案成立後，債務人本應按其同意之條件
      履行，僅於其後發生情事變更，因不可歸責於己之事由，
      致該方案履行有重大困難時，始能聲請更生或清算，以避
      免債務人任意毀諾已成立之協商，而濫用更生或清算之債
      務清理程序。
（二）而本件債務人係於95年5月6日與最大債權銀行台新銀行達
      成協議，並同意自95年6 月起，分80期，每月清償13,102
      元，惟債務人達成上開協議後，隨即毀諾，並未依約清償
      ，嗣經上開銀行催告無效後，於同年7 月17日通知各債權
      銀行。且債務人毀諾後，始終未再與債權銀行聯繫協商還
      款事宜，有上開協議書及各債權銀行函文在卷可按。而債
      務人自陳其係於95年11月，因要照顧小孩而無法工作失業
      等語。則其毀諾顯係在其失業之前，核與其失業無任何關
      係。且債務人無法提出任何證據釋明其有何不可歸於己之
      事由，致履行顯有重大困難而毀諾。
（三）再者，債務人既然毀諾在先，當不得以其事後發生之情事
      ，而追認其毀諾之理由為正當。況且，銀行公會債務協商
      委員會業經邀集會員銀行建立「個別協商一致性方案」，
      就債務人還款最長得核予180 期0 利率分期清償之條件，
      債務人應就其目前之經濟狀況，與債權銀行另為協商，始
      符本條例規定之意旨與誠信及衡平之原則。
四、從而，本件債務人聲請更生，有違本條例第151條第5項之規
    定，且上開欠缺又屬無從補正，依上說明，自應駁回其更生
    之聲請，爰裁定如主文。
中    華    民    國    98    年    10    月    14    日
                  民事第二庭    法      官  黃一馨
上為正本係照原本作成
如不服本裁定，應於裁定送達後10日內，以書狀向本院提出抗告
，並繳納抗告費新臺幣1千元
中    華    民    國    98    年    10    月    14    日
                                書  記  官  曾玲玲


司法院資訊處製作；財團法人民間司法改革基金會備份。
